【裁判字號】    94,簡,426
【裁判日期】    950127
【裁判案由】    綜合所得稅
【裁判全文】
高雄高等行政法院簡易判決
                                九十四年度簡字第四二六號
原      告  甲○○
被      告  財政部台灣省南區國稅局
代  表  人  朱正雄  局長
上列當事人間因綜合所得稅事件，原告不服財政部中華民國九十
四年九月二十七日台財訴字第０九四００三三０九六０號訴願決
定，提起行政訴訟。本院判決如下：
    主  文
原告之訴駁回。
訴訟費用由原告負擔。
    事實及理由
一、緣原告八十八年度綜合所得稅結算申報，列報免稅額新臺幣
    （下同）一四四、０００元，經被告以其扶養親屬陳信榮未
    符合民法第一千一百十四條第四款及第一千一百二十三條第
    三項之規定，乃否准認列免稅額七二、０００元，核定應補
    繳稅額九、五八二元。原告不服，申請復查，未獲變更，提
    起訴願，經遭駁回，原告猶不服，提起行政訴訟，並經本院
    九十三年度簡字第三十七號簡易判決原告之訴駁回確定在案
    ，被告乃依規定補徵稅額四、七九一元（訴願時已繳納半數
    ），並加計行政救濟利息一、八七０元，一併徵收。原告不
    服，就行政救濟加計利息部分申請復查，復查結果雖獲准追
    減行政救濟利息五五０元，惟原告猶未甘服，提起訴願，仍
    遭駁回，遂提起本件行政訴訟。
二、本件原告起訴主張：（一）本件原告於民國（下同）九十年
    一月十二日申請復查，被告竟遲至九十二年七月二十五日始
    作成復查決定，延誤作成復查決定法定期間長達八百六十四
    日之久，由其移送強制執行及事後辦理退款，可證未作為任
    何復查處理，且為被告所不爭執。訴願機關在逕提訴願時期
    怠為處理，讓原告再提訴願，又原告九十二年九月十日第二
    次提訴願、九十三年一月十六日提行政訴訟時均已對行政救
    濟加計利息表明異議，訴願機關及被告以其內部會商結論紀
    錄為由不予理會，讓原告耗費精神、時間另提行政救濟，再
    再顯示是因被告不遵守稅捐稽徵法第三十五條第四項規定，
    訴願機關未依規定，以致遲誤法定復查決定期間，純屬被告
    單方面之故意或過失而不盡其應盡之義務所造成。其遲延之
    時日，既係由於稅捐稽徵機關之故意或過失所致，則稅捐稽
    徵機關遲誤復查決定期間，自不得責令納稅義務人加計遲延
    利息，有最高行政法院八十八年度判字第二０四六號判決可
    參。（二）再則，從被告強扣原告存款及九十年度退稅款抵
    繳系爭八十八年度稅款，事後僅以１‧４﹪利率計息退還，
    且計算金額不足（執行郵資三十九元未加入計息）及計算日
    數不足（九十二年六月十日發文，計息僅算至九十二年六月
    五日，又九十年度稅款早於九十年中扣繳，退稅款以九十一
    年十二月一日起算，合理公平嗎？）該已繳期間並未以５﹪
    利率計息退還甚明，與系爭行政救濟加計利息所引用５﹪利
    率計算之基礎差距近三倍，加上被告單方面之故意或過失延
    遲之時日，且將已繳期間（九十一年十二月一日至九十二年
    六月五日）全程計算加計（九十年三月十一日至九十二年九
    月十日及九十二年九月十一日至九十三年三月十三日），更
    是差之千里。被告退款不加算利息，追繳卻以高利率計息，
    違反一致性及公平原則。被告將自身之過失，強令小老百姓
    負擔遲延利息，有違公平正義等語。被告答辯則以：（一）
    原告八十八年度綜合所得稅結算申報，列報免稅額一四四、
    ０００元，被告以其中陳信榮與原告未有以永久共同生活為
    目的而同居一家之家長家屬關係，乃否准認列免稅額七二、
    ０００元，應補繳稅額九、五八二元，原告不服，申請復查
    未獲變更，提起訴願，經財政部訴願決定訴願駁回，原告仍
    不服，提起行政訴訟，經大院判決原告之訴駁回確定在案，
    被告乃依規定補徵稅額四、七九一元（訴願時已繳納半數）
    ，並加計行政救濟利息一、八七０元{[4,791元×1,153天（
    90.1.16- 93.3.13）/365天×5%]＋[1,222元×8,742元/9,5
    82元]}，一併徵收，固非無據，惟經復查結果重行核算行政
    救濟加計利息應為一、三二０元{[9,582元×5%×914天（90
    .3.11-92.9.10）/365天]＋[4,791元×5%×185天（92.9.11
    -93.3.13）/365天]}，原補徵行政救濟加計利息一、八七０
    元，乃予追減五五０元。（二）查稅捐稽徵法第三十八條第
    三項規定，係稽徵機關就納稅義務人因行政救濟程序延緩繳
    納稅捐所為之規定，納稅義務人未繳納稅捐而依稅捐稽徵法
    第三十五條規定申請復查，稽徵機關依同法第三十九條規定
    暫緩移送法院強制執行其應納稅捐，是納稅義務人因申請復
    查享有延緩繳納稅捐之利息收益，自應負擔延緩繳納稅款期
    間之利息，被告依法加計利息，並無不合。至最高行政法院
    八十八年度判字第二０四六號判決與本件案情不同，要難援
    引適用，其所訴洵不足採。（三）次查，原告分別於九十一
    年十二月十六日及同年月一日繳納三、八０八元及七、八五
    四元，被告依稅捐稽徵法第三十八條第三項規定，按繳納稅
    款之日郵政儲金匯業局之一年期定期存款利率（１．４％）
    ，按日加計利息退還，已分別加計利息二十四元〔3,808元
    （執行郵資39元除外）×1.4%×172元（91.12.16－92.6.5
    ）/365天〕及五十五元〔7,854元×1.4%×187元（91.12.1
    －92.6.5）/365元〕退還原告，並無不合。至執行金額及計
    算日數不足部分，因執行郵資三十九元非由國庫收取，故僅
    退還三十九元未加計利息退還。又本件國庫支票之開票日為
    九十二年六月五日，依稅捐稽徵法第三十八條第三項規定應
    計息至開票日，原告所稱顯係誤解，併予陳明。
三、按「納稅義務人對稅捐稽徵機關之復查決定如有不服，得依
    法提起訴願及行政訴訟。經依復查、訴願或行政訴訟等程序
    終結決定或判決，應退還稅款者，稅捐稽徵機關應於復查決
    定，或接到訴願決定書，或行政法院判決書正本後十日內退
    回；並自納稅義務人繳納該項稅款之日起，至填發收入退還
    書或國庫支票之日止，按退稅額，依繳納稅款之日郵政儲金
    匯業局之一年期定期存款利率，按日加計利息，一併退還。
    經依復查、訴願或行政訴訟程序終結決定或判決，應補繳稅
    款者，稅捐稽徵機關應於復查決定，或接到訴願決定書，或
    行政法院判決書正本後十日內，填發補繳稅款繳納通知書，
    通知納稅義務人繳納，並自該項補繳稅款原應繳納期間屆滿
    之次日起，至填發補繳稅款繳納通知書之日止，按補繳稅額
    ，依原應繳納稅款期間屆滿之日郵政儲金匯業局之一年期定
    期存款利率，按日加計利息，一併徵收。」稅捐稽徵法第三
    十八條定有明文。
四、本件原告八十八年度綜合所得稅結算申報，列報免稅額一四
    四、０００元，經被告初查以其扶養親屬陳信榮未符合民法
    第一千一百十四條第四款及第一千一百二十三條第三項之規
    定，乃否准認列免稅額七二、０００元，核定應補繳稅額九
    、五八二元。原告不服，申經復查，未獲變更，循序提起訴
    願及行政訴訟，均遭駁回，被告遂依稅捐稽徵法第三十八條
    規定，重行發單補徵原告尚未繳納之稅款四、七九一元（訴
    願時已繳納半數），並加計行政救濟利息一、八七０元，一
    併徵收，原告對行政救濟加計利息部分仍表不服，申經復查
    結果，獲准追減行政救濟利息五五０元等情，有原告八十八
    年度綜合所得稅結算申報書及核定通知書、復查決定、訴願
    決定書暨本院九十三年度簡字第三十七號判決正本等影本附
    於原處分卷可稽，並為原告所不爭，自堪認定。
五、原告雖執前詞以為爭執，惟查，稅捐稽徵法第三十八條第二
    、三項對於經行政救濟確定應行退或補之本稅，應加計利息
    一併徵收或退還之規定，旨在彌補徵納雙方因行政救濟程序
    而延緩徵收或退還本稅所生之損失。且按稅捐稽徵機關核定
    納稅義務人有應納稅額或應補徵稅額時，納稅義務人即因之
    負有租稅債務，至其對核定之稅捐不服，雖不因未繳納稅款
    而影響其申請復查之權利，惟其因此享有延緩繳稅之利益，
    基於賦稅公平原則，理應有利息之負擔，故應就應納稅額加
    計利息，一併通知納稅義務人繳納，此有最高行政法院八十
    八年度判字第三四０五號判決意旨足參。經查，本件綜合所
    得稅之租稅債務於原處分書核定綜合所得稅額之限繳期限屆
    滿前既已存在，尚不因原告申請復查而中斷原核定課稅處分
    之效力，縱因被告依稅捐稽徵法第三十九條第一項規定暫緩
    移送法院強制執行其應納稅捐，要為原告因申請復查而享有
    暫免繳納稅款之利益，仍不影響原告應於原規定期限內繳納
    該稅捐之義務。次查，被告對於原告就本件稅額核定處分之
    復查申請，雖未能於接到申請書二個月內為復查決定，並作
    成決定書，通知納稅義務人，然參照最高行政法院八十九年
    度九月份第一次庭長法官聯席會議決議見解，稅捐稽徵法第
    三十五條第四項規定復查決定期間，既係訓示規定，與利息
    之計算無關，納稅義務人對於核定應納稅額之稅捐，本應於
    原訂期限內完納，不因申請復查而異。況因行政救濟延滯，
    固增加嗣後加計之利息數，然此係原告延遲繳納稅款之結果
    ，原告如認加計利息之數額較延緩繳納之利益為高，除可依
    稅捐稽徵法第三十五條第四項規定逕提起訴願外，亦得先行
    繳納稅款，若行政救濟結果變更原處分且有利於原告時，再
    由被告加計利息退還，足認原告並未因被告復查程序之延滯
    決定而受何不利，且前項期間屆滿後，稅捐稽徵機關若仍未
    作成決定，納稅義務人依法本得逕行提起訴願，對原告之救
    濟權亦有所保障。是以，原告指稱被告違反稅捐稽徵法第三
    十五條第四項規定，未於二個月內作成復查決定，而被告所
    延宕之期間八百六十四日，卻自九十年三月十一日至九十三
    年三月十三日按５﹪加計行政救濟利息，有違公平正義云云
    ，即非有據，洵無足採。
六、至原告另訴稱被告九十一年十二月十六日強制執行原告存款
    三、八四七元，並以九十年度退稅款七、八五四元抵繳八十
    八年度欠稅款，惟遲至九十二年六月始退還強徵稅款，且事
    後僅以１‧４﹪利率而未以５％利率計息退還，計算金額及
    計算日數均有不足，顯失公允乙節。經查，原告分別於九十
    一年十二月十六日及同年月一日繳納三、八０八元及七、八
    五四元，此分別有九十二年六月份退稅核定表、被告代收移
    送行政執行處滯納綜合所得稅稅款及財務罰鍰繳款書等附於
    原處分卷可參，則被告依前揭稅捐稽徵法第三十八條第三項
    規定，按繳納稅款之日郵政儲金匯業局之一年期定期存款利
    率（１．４％），按日加計利息退還，已分別加計利息二十
    四元〔3,808元（執行郵資39元除外）×1.4%×172元（91.1
    2.16－92.6.5）/365天〕及五十五元〔7,854元×1.4%×187
    元（91.12.1－92.6.5）/365元〕退還原告，並無不合。另
    原告指摘被告計算金額及計算日數不足部分，衡諸實際，係
    因執行郵資三十九元非由國庫收取，故未加計利息，僅退還
    三十九元；又本件國庫支票之開票日為九十二年六月五日，
    揆諸前揭稅捐稽徵法第三十八條第三項規定，自應計息至開
    票日。原告上揭主張，顯係誤解，委無足取。
七、綜上所述，原告之主張，既無足採，則被告就行政救濟確定
    後原告應補繳之稅額九、五八二元，扣除提起訴願時已繳納
    之稅款，重行發單補徵稅額四、七九一元，並依法加計行政
    救濟利息一、八七０元，嗣經復查決定再准予追減行政救濟
    利息五五０元，均無不合，訴願決定予以維持，亦無違誤。
    是原告起訴意旨求為撤銷訴願決定及原處分（含復查決定）
    ，為無理由，應予駁回，並不經言詞辯論為之。
據上論結，本件原告之訴為無理由，爰依行政訴訟法第二百三十
六條、第二百三十三條第一項、第九十八條第三項前段、第一百
九十五條第一項後段，判決如主文。
中    華    民    國  九十五  年    一    月  二十七  日
                  第一庭      法  官  蘇秋津
以上正本係照原本作成。
如不服本判決，應於送達後二十日內，向本院提出上訴狀並表明
上訴理由，如於本判決宣示後送達前提起上訴者，應於判決送達
後二十日內補提上訴理由書（須按他造當事人人數附繕本）。
提起上訴應預繳送達用雙掛號郵票七份（每份三十四元）。
中    華    民    國  九十五  年    一    月  二十七  日
                              書記官  陳嬿如
附註:
行政訴訟法第二百三十五條（第一項、第二項）:
對於適用簡易程序之裁判提起上訴或抗告，須經最高行政法院之
許可。
前項許可，以訴訟事件所涉及之法律見解具有原則性者為限。


司法院資訊處製作；財團法人民間司法改革基金會備份。
